【裁判字號】    88,簡上,472
【裁判日期】    890706
【裁判案由】    清償消費款
【裁判全文】
臺灣高雄地方法院民事判決  八十八年度簡上字第四七二號
    上  訴  人  丙○○○○○
    法定代理人  甲○○
    上  訴  人  欣溫馨企業股份有限公司
    法定代理人  丁○○
    共      同
    訴訟代理人  李錦臺律師
    被上訴人    乙○○      住台北市大安區○○○路○段二六九巷二四號一樓
右當事人間請求清償消費款事件，上訴人對於中華民國八十八年十月十四日本院高雄
簡易庭八十八年度雄簡字第七二九號第一審判決提起上訴，本院判決如左：
    主  文
原判決廢棄。
被上訴人應給付上訴人丙○○○○○新台幣參拾萬參仟陸佰零貳元，給付上訴人欣溫
馨企業股份有限公司新台幣肆萬貳仟貳佰肆拾壹元，及均自民國八十八年三月二十八
日起至清償日止，按年息百分之五計算之利息。
第一、二審訴訟費用由被上訴人負擔。
    事  實
甲、上訴人方面：
  一、聲明：求為判決如主文所示。
  二、陳述：除與原審判決書所載者相同茲予引用外，補稱：
  （一）被上訴人為長春青商會之會員，並為青商會八十七年度北區會之會長，於八
        十七年九月間因被上訴人欲競選八十八年度青商會總會長，而博愛青商會為
        長春青商會之兄弟會，且八十七年度之年會（年會期間自八十七年九月二十
        五日起至同月二十七日止）及總會長選舉之投票地點均在高雄市，故被上訴
        人即與訴外人即博愛青商會八十八年度會長沈柏翰所屬之霖和公司口頭簽訂
        海報印刷契約，訴外人博愛青商會會員許玉璋所屬之晉有公司簽訂旗幟廣告
        契約，與訴外人博愛青商會八十七年度會長黃泰銘所屬之天佑飯店簽訂住宿
        契約，被上訴人並委任黃泰銘、沈柏翰及證人邱政勝等人代為處理欲參加年
        會之各會代表之住宿、宴席等選舉相關事宜，被上訴人並先交付十萬元予邱
        政勝處理選舉事務之開支費用並囑其代訂宴席，而邱某即將該十萬元交予證
        人鄭明朗代為處理選舉事實之支出，足證被上訴人確有委請邱政勝向上訴人
        代為訂定宴席及ＫＴＶ，應無疑義。
  （二）又參諸黃泰銘亦曾代被上訴人支出住宿費二十五萬三千六百十四元，益證上
        訴人謂博愛青商會之會員雖與被上訴人無深交，惟因兄弟會關係，故其會員
        皆鼎力相助支持其競選總會長，並代被上訴人訂定宴席、ＫＴＶ等選舉相關
        事宜，應堪採信，至證人邱政勝固未於本票上註明代理字樣，然此或屬一時
        疏忽或欠缺法律知識，自不得已此遂謂邱政勝非以代理之意思訂定宴席及Ｋ
        ＴＶ，是請求廢棄原判決。
  三、證據：援用原審之立證方法，另提出國際青年商會北區會八十七年八月二十日
      北區（八七）林秘發字第０八二０號函一份、收據二份為證，並聲請調閱本院
      八十八年度訴字第三０三九號卷。
乙、被上訴人方面：
  一、聲明：求為判決駁回上訴，第二審訴訟費用由上訴人負擔。
  二、陳述：除與原審判決書所載者相同茲予引用外，補稱：
  （一）以往如有兄弟會在台北參選，我們替他們造勢，支出數十萬元，亦未收費，
        南區之活動也未聽說過要付費，都是互助互相造勢。
  （二）並未有同意代定宴席等事，在現今之選舉文化都是支持者幫忙造勢，再通知
        候選人到場。
  （三）從未主動和邱政勝聯絡，是他們主動要求和我南北合作，選前還一直向我拿
        錢，我以為晚會是他們為我辦的，當時也未說要向我要錢，而青商會五十年
        來並無何慣例存在。
  三、證據：援用原審之立證方法，並提出申訴書一份，聲明書十三份為證。
    理  由
一、本件上訴人起訴主張被上訴人係台北長春青商會之會員，為競選西元一九九八年
    至一九九九年度青商會全國總會長，乃委任曾任高雄博愛青商會會長之邱政勝代
    為向餐廳訂席，邱政勝乃於八十七年九月十二日、二十四日、二十五日、二十六
    日代理被上訴人向上訴人丙○○○○○訂宴席，共消費三十萬三千六百零二元，
    迄未清償；又基於同原因於九月十三日、二十六日至上訴人欣溫馨企業股份有限
    公司所經營之庭園ＫＴＶ招待青商會友歡唱，共消費四萬二千二百四十一元，亦
    未清償，為此依契約之法律關係，請求被上訴人給付上訴人丙○○○○○三十萬
    三千六百零二元，給付上訴人欣溫馨企業股份有限公司四萬二千二百四十一元，
    及均自起訴狀繕本送達之翌日起至清償日止，按年息百分之五計算之利息等語。
    被上訴人則以：被上訴人係長春青商會之會員，雖有參加全國總會長之選舉，然
    與博愛分會之邱政勝並無私交，被上訴人及所屬之長春分會、後援會均不曾委任
    邱政勝代為訂餐飲宴請各地青商會之會友，邱政勝均係於餐會之前一天甚至餐會
    之當天才通知，被上訴人事前並不知道，且長春分會與博愛分會係兄弟會，二會
    互有往來，被上訴人當時以為邱政勝係基於兄弟會情誼而邀請被上訴人參加，並
    不知邱政勝係以被上訴人之名義訂席，且邱政勝係另一博愛分會會員林文明競選
    全國監事之總幹事，而林文明於餐飲時亦到場，則邱政勝係為誰安排餐飲，實有
    疑問，又餐飲時除被上訴人外，另有其他候選人到場，不得以其曾在場拜票即認
    被上訴人須負表見代理之責云云資為抗辯。
二、上訴人主張訴外人邱政勝曾於八十七年九月十二日、二十四日、二十五日、二十
    六日向上訴人丙○○○○○訂宴席，共消費三十萬三千六百零二元，並於九月十
    三日、二十六日至上訴人欣溫馨企業股份有限公司所經營之庭園ＫＴＶ，招待青
    商會友，消費四萬二千二百四十一元，均未清償之事實，已據其提出本票六紙為
    證，對此被上訴人並不否認，惟辯稱並未委任邱政勝代訂餐宴，經查：
    （一）上訴人主張訴外人邱政勝係受被上訴人之委託而代向上訴人訂宴席等情事
          ，已據證人邱政勝於原審證述：「被告（即被上訴人）要競選八十八年度
          全國青商會之總會長，全部博愛青商會就成立一個後援會，被告要南下高
          雄競選，就由後援會代訂場地邀請會員，我們是經競選總部及被告本人之
          授權訂宴席的場地。」「林的後援會有時是其本人或其總幹事、會長及主
          任委員來聯絡，稱他們要為林造勢，請博愛後援會來代定餐廳，我即與原
          告聯絡，稱是乙○○之夜要用的。」並經證人鄭明朗即博愛青商會八十八
          年度之秘書長到庭證稱：「我是任競選後援會的總務，有其他人協助代訂
          餐飲。」「邱先生是前會長，選舉期間有開過會分配事項，她有交十萬元
          給邱先生，作為小額支出用，並委託邱先生代訂餐飲及場所。」「邱先生
          後來交給我，支付工作人員便當、飲料及文具用品、酒類等費用。」且證
          人葉佳昌亦於本院八十八年度訴字第三０三九號給付貨款案中證稱：「林
          愛玲代表我們長春會競選總會長時，我剛好是現任會長，也擔任被告一至
          七月競選總幹．．．約在八月底九月初時，我陪同競選柯德裕．．．到高
          雄南區博愛青商會，招開競選籌備會，當時被告雖不在場，但應知情，開
          會時主委有委託南區博愛會會友處理相關競選事宜，因為博愛會是高雄的
          會，又跟我們會裡關係密切，所以當時請他們代為處理相關競選事宜，所
          需費用由由他們先代墊，再將相關收據交主委審查，最後再由被告支出，
          或者有些款必需當場付的，就找被告的先生去付款，這些事都是主委在開
          會時，當場告之青商會之會友的。」「我自八十三年加入青商會，青商會
          慣例通常一定是由候選人自己負擔所有競選費用，而不由協助處理者負擔
          ，如果有讚助，也是事先講好若干金額固定的」「另外在八月底、九月初
          我與主委及被告等人到高雄丙○○○○○與高雄博愛會，商討競選事宜，
          也希望他們大力支持。」另依國際青年商會中華民國總會八十九年二月二
          十一日總（８９）秘發字第００三六號函稱「本會參與選舉之各候選競舉
          經費及宣傳活動係委託廣告公司或會友處理及詢求他人贊助，本會未對各
          區會長任何經費補助，惟依青商慣例，若總會長選舉地點非在候選人所屬
          地區，而在選舉地有締結兄弟會時，通常該候選人委由該兄弟會及會員代
          為處理選舉一切相關事宜（如委託兄弟會友代為印刷、廣告、宣傳，並代
          訂宴席、住宿及代墊與選舉相關費用之支出等）待選後再行結算選舉費用
          ，該兄弟會及會員基於兄弟會情誼亦會鼎力相助，以弘揚青商兄弟會互助
          精神。」此有該函文附於本院八十八年度訴字第三０三九號卷並經本院調
          閱屬實，而被上訴人對於證人之證言及青商總會之函文則加以否認並辯稱
          ：總會之函文，未經理事會開會同意，係撰寫者個人之意思，非青商會之
          慣例云云，並請求訊問總會長說明有何該函文所謂之慣例。惟被上訴人所
          稱國際青年商會中華民國總會之函文內容係撰寫者個人之意見，亦屬其主
          觀臆測之詞，而該函文既係以總會會長之名義發出，則總會會長對於該函
          文之內容即應有所認同，則被上訴人聲請由總會長來說明該函文之內容，
          即無必要。再者，一機關就他機關之詢問事項之答覆，依常理並非事事均
          須經由開會決定答覆之內容，對於一般事實之詢問，僅需受詢問機關對受
          詢問之事項依據事實加以陳述，即可由代表人據之而為答覆，從而，國際
          青年商會中華民國總會就本院八十八年度訴字第三０三九號給付貨款案所
          詢問之事項，既係以總會會長名義而為之答覆，即無庸經如被上訴人所稱
          應經理事會開會同意。至於國際青年商會中華民國總會之選舉文化究有無
          由兄弟會代辦選舉事宜，迨選後再行結算之慣例，雖經被上訴人提出質疑
          ，並提出部分前青商分會會長、前總會理事、監事之聲明書十三份為證，
          惟其既經該總會答覆，則在未有明確之證據證明該會無此慣例前，應認該
          總會所答覆之內容為真。故就上述證人所述及國際青商會中華民國總會之
          函文可知，被上訴人確應有委託高雄博愛青商會會員代為處理部分選舉事
          宜，而博愛分會亦基於與被上訴人所屬青商會係兄弟會情誼關係，而受被
          上訴人請託先代定訂餐飲及歡唱場所，應屬實情，況被上訴人與高雄博愛
          青商會為結盟多年之兄弟會，而八十八年度青商會總會長又在高雄舉行，
          為被上訴人所是認，而全國性之總會長選舉範圍甚廣，被告將屬高雄地區
          之選舉相關事宜或所需花費，委由高雄地區之兄弟會代為處理及先為支付
          ，亦符事理之常，且若非係受被上訴人之委託，依被上訴人所陳其與訴外
          人邱政勝並無私交，則訴外人邱政勝何致會以私人身分，花費心力、金錢
          來幫被上訴人宴客造勢，是被上訴人所辯，並未委託代訂餐飲云云，並無
          可採。
    （二）再者，國際青年商會中華民國總會八十八年度總會長選舉係於八十七年九
          月二十四日至九月二十七日舉行，此有國際青年商會中華民國總會上述函
          文附卷足憑，而有關會長之選舉人，依證人邱政勝於原審時證稱：「全國
          各分會代表，依人數比例計算代表，各分會代表人數不一定，代表是在開
          大會之前即由各分會推舉，會長是當然代表，理監事也是當然代表。」另
          上訴人所提出訴外人邱政勝因訂宴席所簽發之本票六紙，係邀請南三區、
          南四區各分會會長、理監事；桃竹苗區各分會長；全國會員及長春分會到
          高雄工作之會員一事，亦據證人邱政勝於原審時證述在卷，是依此比對該
          本票上之日期及所載之「南三區分會長」、「南三、南四理監事」、「桃
          竹苗區」、「長春之夜」等語，亦與上開證言相符合，雖其中編號八六一
          號之本票上又記載「柏翰之夜」，但該記載依證人邱政勝所述，係要提醒
          自己簽帳當天在同一家餐廳另有舉辦柏翰之夜，雖被上訴人辯稱該餐會係
          為幫訴外人沈柏翰輔選所舉辦。但依被上訴人所述，訴外人沈柏翰在該當
          時係參選博愛分會會長，則其為輔選亦應宴請與該選舉有關之會員才是，
          為何卻宴請與總會長選舉有關而與博愛分會會長選舉無關之南三區分會長
          ，是該本票上雖記載與總會長選舉無關之事，但依其所宴請之人員觀之，
          應認證人邱政勝所述，該次餐飲係為被上訴人選舉總會長所舉辦為真，從
          而，足認上訴人所提出之本票六紙，確係因訴外人邱政勝為該次總會長選
          舉而代被上訴人定訂餐飲所支出。
三、綜上所述，被上訴人既有委託訴外人邱政勝向上訴人定訂餐飲，則上訴人依據契
    約之法律關係訴請被上訴人給付上訴人丙○○○○○三十萬三千六百零二元，給
    付上訴人欣溫馨企業股份有限公司四萬二千二百四十一元，及均自起訴狀繕本送
    達之翌日起即八十八年三月二十八日至清償日止，按年息百分之五計算之利息，
    即無不合，原審為上訴人敗訴之判決，於法未合，上訴意旨指陳原審判決不當，
    請求廢棄改判，為有理由，應予廢棄改判如主文第二項所示。
四、結論：本件上訴為有理由，依民事訴訟法第四百三十六條之一第三項、第四百五
    十條、第七十八條，判決如主文。
中      華      民      國    八十九    年      七      月       六     日
                              臺灣高雄地方法院民事第五庭
~B審判長法官  楊國祥
~B法      官  張桂美
~B法      官  汪怡君
右為正本係照原本作成。
本判決不得上訴。
中      華      民      國    八十九    年      七      月       六     日
~B法院書記官  周祺雯


司法院資訊處製作；財團法人民間司法改革基金會備份。
